最高法院刑事判決　　　　　　　　　　　　　　　八十六年度台上字第二五七五號
　　上訴人　甲○○
右上訴人因遺棄案件，不服台灣高等法院花蓮分院中華民國八十五年五月二十二日第
二審更審判決（八十四年度上更(一)字第四○號，起訴案號：台灣花蓮地方法院檢察署
八十三年度偵字第一五二九號），提起上訴，本院判決如左：
    主  文
上訴駁回。
    理  由
按刑事訴訟法第三百七十七條規定，上訴於第三審法院，非以判決違背法令為理由，
不得為之。是提起第三審上訴，應以原判決違背法令為理由，係屬法定要件。如果上
訴理由狀並未依據卷內訴訟資料，具體指摘原判決不適用何種法則或如何適用不當，
或所指摘原判決違法情事，顯與法律規定得為第三審上訴理由之違法情形，不相適合
時，均應認其上訴為違背法律上之程式，予以駁回。本件上訴意旨略稱：(一)上訴人撞
到許童，放置路旁，經送醫救治，前後僅十五分鐘，不算延遲，上訴人自始未具故意
遺棄許童之主觀故意，客觀上亦無故意放棄救治許童，原審未詳予論究，遽認上訴人
有遺棄許童之故意，與卷內證據不符。(二)上訴人未將許童棄於荒野，且打一一九電話
，足證上訴人自始無遺棄許童之故意，原審置上開有利於上訴人之證據於不顧，顯違
經驗法則，並有理由不備之違法。(三)本件被害人之死亡，與上訴人放置許童於路旁之
行為，無任何因果關係，當時上訴人若積極救助，亦無解於死亡，上訴人之行為，與
遺棄罪不相符合等語。經查原判決綜合卷內資料，認定上訴人於民國八十三年四月二
十八日下午二時二十分許，駕駛自用小客車，途經花蓮縣玉里鎮○○路、民權路交岔
路口時，因過失肇事致八歲兒童許文聰頭部外傷、顱內出血，昏迷不醒，已無自救力
，上訴人依法對之負有扶助義務，同車友人蔡維德下車，將許文聰抱起置於該車右前
座，欲送往玉里鎮○○路余外科救治，惟當車駛抵余外科門前時，上訴人見許文聰奄
奄一息，可能死亡，深恐被發覺再次犯罪而被撤銷假釋，並未停車，當車駛至余外科
附近之忠勇路時，上訴人頓萌遺棄之犯意，將車停住，抱許文聰下車棄置於路旁，惟
事後良心不安，隨即駛往附近之公用電話亭，打一一九匿名報請派車前往救護，然一
一九先前已因接獲吳姓小姐報案趕往棄置處，將許文聰送往玉里鎮鴻德醫院救治，上
訴人打完電話，再駛回棄置處，已不見許文聰，始安心駛離，而許文聰終因車禍傷重
，顱內出血，延至八十三年四月三十日上午十時三十分不治死亡（上訴人所另涉及業
務過失致人於死部分，業經原審判處罪刑確定）等情，因而撤銷第一審關於此部分之
不當判決，改判論處上訴人對於無自救力之人（兒童），依法應扶助而遺棄罪刑，已
詳其所憑之證據及認定之理由，並說明本件被害人之死亡，與上訴人之上開遺棄行
為，並無相當因果關係，僅應令負刑法第二百九十四條第一項之遺棄罪責。就形式上
觀察，原判決要無採證認事違背經驗法則、論理法則或理由不備之違背法令情形。上
訴意旨置原判決之明白論斷於不顧，仍執陳詞，否認有遺棄被害人之故意，對原審採
證認事之職權行使及已說明之事項，重複為事實上之爭執，不涉及原判決違背法令之
問題，至於又徒憑己見，漫指原判決違背證據法則及理由不備云云，尚不足據以辨認
原判決已具備違背法令之形式，核與前揭得為第三審上訴理由之法定要件不相適合，
應認其上訴為違背法律上之程式，予以駁回。
據上論結，應依刑事訴訟法第三百九十五條前段，判決如主文。
中      華      民      國    八十六    年      五      月      七      日
                              最高法院刑事第四庭
                                  審判長法官  莊  來  成
                                        法官  曾  有  田
                                        法官  王  德  雲
                                        法官  謝  俊  雄
                                        法官  林  永  茂
      右正本證明與原本無異
                                              書  記  官
中      華      民      國    八十六    年      五      月      十三    日
